最高法院刑事判決　　　　　　九十四年度台上字第五三七九號
　　上　訴　人　甲○○
　　　　　　　　　　　　31之.
　　　　　　　　　　　　（另案在台灣台中監獄執行）
上列上訴人因違反毒品危害防制條例案件，不服台灣高等法院台
中分院中華民國九十四年六月二十九日第二審判決（九十四年度
上重訴字第一一號，起訴案號：台灣台中地方法院檢察署九十三
年度偵字第七七六六、九三二五、九三一九號），提起上訴，本
院判決如下：
    主  文
上訴駁回。
    理  由
一、販賣第一級毒品部分：
按刑事訴訟法第三百七十七條規定，上訴於第三審法院，非以判
決違背法令為理由，不得為之。是提起第三審上訴，應以原判決
違背法令為理由，係屬法定要件。如果上訴理由狀並未依據卷內
訴訟資料，具體指摘原判決不適用何種法則或如何適用不當，或
所指摘原判決違法情事，顯與法律規定得為第三審上訴理由之違
法情形，不相適合時，均應認其上訴為違背法律上之程式，予以
駁回。本件上訴人甲○○上訴意旨略稱：(一)、證人李慶能於民國
九十三年六月三日警詢時及同年月二十八日偵查中之陳述，並未
以證人身分命其具結，該筆錄又未說明不得命其具結之原因，原
判決遽採其上開供詞為認定上訴人有販賣第一級毒品海洛因予李
慶能之證據之一，顯屬違法。(二)、李慶能於九十三年六月三日警
詢時，係以被告身分應訊，其供述並非證人之證詞，原審未調查
其供詞是否與事實相符，有調查未盡之違法。(三)、證人江煚隆於
九十三年十二月二十一日第一審審理時結證：伊未向上訴人購買
海洛因，因伊姊江怡倩為上訴人之女友，上訴人因而免費提供海
洛因予伊等語；證人李慶能於九十四年一月十八日第一審審理中
稱：上訴人未提過要錢，是伊主動拿錢給上訴人，這樣是否算賣
海洛因，伊不知道等語。上開證言均足以證明上訴人無販賣海洛
因犯行，此有利上訴人之證言為何不足採，原判決未說明其理由
，有判決不備理由之違法。又江煚隆於第一審及原審均證稱未向
上訴人買海洛因，與其警詢時所為其曾向上訴人購買海洛因之證
詞迥異，原判決未說明其警詢中之證言有何具有較可信之特別情
況，即遽採其警詢中之證言認定上訴人犯罪，亦有判決理由欠備
之違誤。(四)、江煚隆於第一、二審法院審理中已證稱其未曾向上
訴人購買海洛因；李慶能亦稱上訴人交付海洛因予伊時未談價金
之事，此均足證上訴人無販賣海洛因營利之意圖，此有利上訴人
之證據，為何不可採，原判決未說明其理由，有判決不備理由之
違法等語。
惟查證據之取捨與其證明力之判斷以及事實有無之認定，屬事實
審法院之職權，苟其取捨判斷與認定，並不違背論理法則及經驗
法則，即不容任意指為違法，而執為第三審適法之上訴理由。本
件原審認定上訴人有原判決所載連續販賣海洛因予江煚隆及連續
販賣海洛因予李慶能之犯行，係以該事實已據證人江煚隆於警詢
中及證人李慶能於警詢、偵查與第一審審理時證述屬實，且有查
扣經鑑定為海洛因之三包毒品、及上訴人用以聯繫毒品交易使用
之行動電話手機一支可資佐證。上訴人雖否認有販賣毒品海洛因
犯行，於第一審辯稱：伊係與江煚隆共同出資前往員林向綽號「
福義」之人購買毒品；伊雖曾二、三次將半錢之一半重之海洛因
交付李慶能，但伊未向李慶能索取代價，是李慶能自行交付一次
新台幣（下同）五千元給伊，伊無營利之意圖云云。但所辯與江
煚隆、李慶能所證情節不符，為卸責飾詞。江煚隆於第一審及原
審審理中雖翻異前詞，改稱：係上訴人無償提供海洛因予伊，並
非金錢交易云云，然江煚隆於第一審已供明警詢之證詞係其親自
陳述，江煚隆於原審並證稱警員並無對伊刑求等語，足見其警詢
中之供述係出於自由意思下所為；參以江煚隆、李慶能於警詢中
均證稱：伊等係撥打0000000000號或0000000
000號行動電話與上訴人聯繫毒品交易事宜，再佐以卷附之電
話監聽譯文等事證，足見江煚隆警詢中之證詞，具有較可信之特
別情況，且為證明犯罪事實存否所必要，自得採為認定上訴人犯
罪之證據，江煚隆於審理中之上開供述，為迴護上訴人之詞，為
不可採。上訴人雖未供出其海洛因販入之價格，但其販賣海洛因
，如無利可圖，縱屬至愚，亦無甘冒被查獲被判處重刑之危險，
而平白出售毒品之理，足證其有從中牟利之意圖及事實，其所辯
無營利情事云云，亦不可取等事證，予以綜合判斷，認上訴人連
續販賣第一級毒品犯行，足堪認定。核上訴人上開所為，係成立
毒品危害防制條例第四條第一項之販賣第一級毒品罪之連續犯，
並於法定刑內量處其刑，且指駁、說明上訴人否認犯罪，所辯何
以為卸責飾詞，已詳其所憑證據及認定之理由，所為論斷，均
有卷存證據資料可資覆按，從形式上觀察，並無違背法令之情形
存在。上訴意旨雖指摘原判決違法，然查證人李慶能於警詢及偵
查中雖未以證人身分具結，但其於第一審審理中已以證人身分具
結後陳述，其於第一審之證言與其警詢及偵查中之陳述大致相同
，均指證其有向上訴人購買毒品，每次買半錢海洛因，價錢為一
萬元，共買四、五次等情，其陳述已明確，故捨棄其警詢及偵查
中之證言，於判決本旨並不生影響，尚難執此為合法之上訴理由
，原審就此亦無調查未盡之違法可言。證人李慶能於第一審九十
四年一月十八日審理時雖稱：上訴人拿毒品給伊時，未提過要錢
，伊係主動拿錢給上訴人，這樣是否算不算賣，伊不知道云云，
但李慶能又證稱：「被告（指上訴人）給我毒品，因為我知道毒
品是要錢的，所以是我自己主動拿錢給被告的。」等語，且上訴
人又自承有收受李慶能交付之現款，足證雙方係基於買賣毒品之
意思而支付價款，故李慶能之上開證言並不足以證明上訴人非販
賣毒品予李慶能，其證言自非有利上訴人之證據，原判決自不須
說明上開證言何以不足為有利上訴人認定之理由；又證人江煚隆
於第一審及原審審理中所稱其未曾向上訴人買海洛因，是上訴人
免費提供海洛因予伊云云，何以不足採信，江煚隆於警詢不利上
訴人之證言何以具有較可信之特別情形，且為證明犯罪事實存否
所必要，而應予採信及上訴人何以有販賣毒品營利之情形之理由
，原判決均已詳，上訴意旨依憑己見，就原判決已論列說明及
原審依憑證據所為認事採證職權之合法行使，任意指摘為違法，
顯非適法之第三審上訴理由。衡以前開說明，此部分之上訴為違
背法律上之程式，應予駁回。
二、轉讓第一級毒品部分：
查第三審上訴書狀，應述上訴之理由，其未述者，得於提起
上訴後十日內補提理由書於原審法院，已逾上述期間，而於第三
審法院未判決前仍未提出上訴理由書狀者，第三審法院應以判決
駁回之，刑事訴訟法第三百八十二條第一項、第三百九十五條後
段規定甚明。本件上訴人不服原審關於連續轉讓第一級毒品部分
之判決，於九十四年七月十九日提起上訴，並未述理由，迄今
逾期已久，於本院未判決前仍未提出，依上開規定其上訴自非合
法，應予駁回。
三、收受贓物等部分：
按刑事訴訟法第三百七十六條所列各罪之案件，經第二審判決者
，不得上訴於第三審法院，法有明文。本件上訴人所犯刑法第二
百十二條、第三百四十九條第一項之罪部分，核屬刑事訴訟法第
三百七十六條第一款之案件。依首開說明，既經第二審判決，自
不得上訴於第三審法院，上訴人竟復提起上訴，顯為法所不許，
應予駁回。
據上論結，應依刑事訴訟法第三百九十五條，判決如主文。
中　　華　　民　　國　九十四　年　　九　　月　二十九　日
                      最高法院刑事第十庭
                          審判長法官  陳　正　庸
                                法官  賴　忠　星
                                法官  王　居　財
                                法官  林　開　任
                                法官  林　立　華
      本件正本證明與原本無異
                                      書  記  官
中　　華　　民　　國　九十四　年　　十　　月　　三　　日
                                                      Ｌ
